行　政　法　院　判　決　　　　　　　　　　　　　八十八年度判字第三七七○號
　　原　　　告　甲○○
　　被　　　告　財政部台灣省中區國稅局
右當事人間因綜合所得稅事件，原告不服行政院中華民國八十七年四月七日台八十七
訴字第一四三九七號再訴願決定，提起行政訴訟，本院判決如左︰
　　主  文
原告之訴駁回。
　　事  實
緣原告民國（以下同）八十年度綜合所得稅結算申報，被告以其漏報其與配偶陳淑華
執行業務所得新台幣（下同）九四、五○○元及其配偶陳淑華薪資所得三六、○○○
元，共計一三○、五○○元，逃漏所得稅額二八、五三○元，除發單課徵原告八十年
度綜合所得稅外，並依行為時所得稅法第一百十條第一項規定，以八十二年度財綜所
字第二七三七號處分書處以所漏稅額一倍之罰鍰二八、五○○元。原告就執行業務所
得及罰鍰部分，申經復查結果，准予追減執行業務所得五五、四三○元及罰鍰二二、
八○○元。原告仍未甘服，就執行業務所得、薪資所得及罰鍰部分，訴經財政部訴願
決定，將原處分關於罰鍰部分撤銷，由原處分機關另為處分，其餘訴願駁回。原告復
就執行業務所得及薪資所得部分，訴經行政院台八十四訴字第三五五○四號再訴願決
定將原決定及原處分關於執行業務所得部分均撤銷，由原處分機關另為適法之處分，
其餘部分之再訴願駁回。案經原處分機關重為復查決定，再准予追滅執行業務所得一
、○五○元，其餘未准變更。原告仍不甘服，併同薪資所得部分，向財政部提起訴願
，經遭駁回後，遂向行政院提起再訴願，經再訴願決定駁回後仍不服，遂提起本件行
政訴訟，茲摘兩造訴辯意旨如次：
原告起訴意旨略謂︰一、本件原告曾函請報告財政部台灣省中區國稅局謂原告對該局
核定以下數筆所得表示異議：查序號六○三三所得來源00000000之民豐鋼業
工廠股份有限公司，經查其數年前已歇業，聲請人不可能有此所得，原告於此部分尚
非訴訟關係人，且該公司已歇業，無法取得有利之證明，為此，懇請鈞院函令原告至
鈞長單位查明民豐鋼業工廠股份有限公司之歇業資料，或懇請鈞院依職權調查之。此
事財政部為何不調相關資料查明民豐鋼業工廠股份有限公司何年歇業﹖以服原告。二
、又委託人黃武雄、資料來源松山地政事務所、收件案號7.16.信義號字一四二○六
號，其應為遠東電器工業股份有限公司之一之客戶，貴局已重複課稅，且何以原告及
配偶執行業務所得無遠東電器工業股份有限公司之序號。再查原告及配偶並非遠東電
器工業股份有限公司之員工，其給原告之款項名目又為執行業務所得，實乃因遠東電
器工業股份有限公司為保全其債權，而要原告或配偶辦抵押債權設定，並其費用由遠
東電器工業股份有限公司支付，請問你們為何不相信﹖委託人陳淑華、資料來源松山
地政事務所、收件案號6.6.南港字四一九一號，委託人陳淑華為原告之配偶。三、
末查國稅局核定原告及配偶執行業務所得共計九一、四一○元，原告及配偶已申報遠
東電器工業股份有限公司計肆萬伍仟元，故所得共計九一、四一○元，應再減已申報
遠東電器工業股份有限公司計肆萬伍仟元，方為適法，此乃淺顯之理。四、末查貴局
核定原告及配偶執行業務所得共計九一、四一○元，原告及配偶已申報遠東電器工業
股份有限公司計肆萬伍仟元，配偶已申報台壹興業股份有限公司之所得壹仟伍佰元，
百略企業股份有限公司伍仟元所得，為何前兩家公司之所得未予扣減﹖五、綜上所陳
，原處分及復查決定均未查明事實，顯有違誤，自難令人甘服，為此狀請鈞院將再訴
願決定、訴願決定、原處分不利於原告之部分均撤銷等語。
被告答辯意旨略謂︰一、薪資所得：1.按「納稅義務人對於核定稅捐之處分如有不服
，應核定稅額通知書所載，有應納稅額或應補徵稅額者，應於繳款書送達後，於繳納
期限屆滿翌日起算三十日內，依規定格式明理由，連同證明文件，申請復查」「納
稅義務人對稅捐稽徵機關之復查決定，如有不服，得依法提起訴願及行政訴訟」為稅
捐稽徵法第三十五條第一項第一款及第三十八條第一項所明定。又「當事人於終局判
決後，不得就同一法律關係更行起訴，此為一事不再理之原則。違背此原則者，即為
法所不許。」為大院著有四十四年判字第四十四號判例可資參照。2.本局依據民豐鋼
業工廠股份有限公司填報之各類所得扣繳暨免扣繳憑單核定原告之配偶陳淑華薪資所
得三六、○○○元，原告並未就該部分申請復查。3.訴訟意旨略謂：原告訴稱序號六
○三三所得來源00000000之民豐鋼業工廠股份有限公司，經查其數年前已歇
業，原告不可能有此所得，又於此部分尚非訴訟關係人，且該公司已歇業，無法取得
有利之證明，希依職權查明民豐鋼業工廠股份有限公司之歇業資料。4.按首揭法令規
定申請復查為提起訴願以前必先踐行之程序，若未經復查而逕行提起訴願、再訴願、
行政訴訟，自非法之所許，又對於已經確定之事件復提起同一之訴願者，為程序不合
，不應受理，大院著有六十二年判字第九十六號判例及四十四年判字第四十四號判例
可資參照。經查原告就薪資所得部分並未申請復查，審諸卷附原告八十二年九月十五
日八十年度綜稅禮復字第一號復查申請函，其情至明，原告逕行提起訴願於法不合，
且該部分業經大院八十五年度裁字第二二三號裁定駁回確定在案，嗣原告復以民豐鋼
業工廠股份有限公司已於數年前歇業，其配偶陳淑華自不可能有取自該公司之薪資所
得，向財政部提起訴願，惟該部分既經大院裁定駁回已告確定，原告就已確定之事項
再事爭執，為程序不合，應不受理。況系爭薪資所得三六、○○○元核有民豐鋼業工
廠股份有限公司填報之扣繳憑單附卷可稽，並已扣繳稅額七二○元在寀，是原告執詞
爭辯，顯非有理，核無足採。二、執行業務所得：1.按「執行業務者應依所得稅法第
十四條第一項第二類第二款規定，至少設置日記帳一種，詳細記載其業務收支項目，
並應按會計事項發生之次序逐日登帳，至遲不得超過十日，帳簿使用前應送主管稽徵
機關登記驗印。」「執行業務者於規定期限內辦理結算申報並能提供證明所得額之帳
簿、文據調查者，其執行業務所得，應依帳載核算認定。其未依規定提供調查者，應
依所得稅法第八十三條及同法施行細則第十三條規定訂定之收費及費用標準核定其所
得額。」為行為時執行業務所得查核辦法第六條第一項前段及第八條前段所明定。又
「土地登記代理人未依法辦理結算申報，或未依法設帳記載並保存憑證，或未能提供
證明所得額之帳簿文據者，其八十年度執行業務收入按承辦案件之性質，每件計算收
入如左：(一)．．．(二)繼承、贈與所有權移轉登記：直轄市及省轄市五、○○○元，縣
四、○○○元。(三)買賣、交換、拍賣、判決、共有物分割等所有權移轉登記：直轄市
及省轄市五、○○○元、縣四、○○○元。(四)他項權利登記（地上權、抵押權、典權
、地役權、永佃權、耕作權之設定移轉登記）：直轄市及省轄市二、二○○元、縣一
、八○○元。(五)．．．。(六)塗銷、消滅、標示變更，姓名住所及管理人變更、權利內
容變更、限制、更正、權利書狀補（換）發登記及其他登記：直轄市及省轄市一、二
○○元、縣一、○○○元。土地登記代理人執行業務收費計算應以『件』為單位，所
稱『件』，原則上以地政事務所收文一案為準，再依下列規定計算：(一)依登記標的物
分別計件，惟包括房屋及基地之登記，實務上，有合為一案送件者，有分開各一案送
件者，為免『件』數計算分歧，房屋連同基地之登記，一律按一．二五件計算。．．
．(4)同一收文案有多筆土地或多棟房屋者，以土地一筆為一件，房屋一棟為一件計算
；另每增加土地一筆或房屋一棟，則加計百分之二十五，以加計百分之二百為限。但
一棟房屋有多筆基地者，配合第(一)點按一．五件計算．．．」為財政部八十一年一月
三十一日台財稅字第八一一六五八○八一號函核定之八十年度稽徵機關核算執行業務
者收入標準五及其附註五所規定。2.原核定原告及其配偶八十年度執行業務所得二五
七、四五○元，原告不服就該項申經復查結果獲准減列五五、四三○元，執行業務所
得變更核定為二○二、○二○元，原告不服主張本局搜集資料，收件編號八十年七月
十六日信義字第一四二○六號之委託人黃武雄為遠東電器工業股份有限公司（以下簡
稱遠東公司）客戶之一，原核定重複課稅，另收件編號八十年六月六日南港字第四一
九一號之委託人陳淑華為其配偶，又其及配偶已自行申報取自遠東公司所得四五、○
○○元及台壹興業股份有限公司（以下簡稱台壹公司）一、五○○元，於核定時未扣
減等情，訴經訴願決定本局原復查決定，原告遂提起再訴願，案經行政院再訴願決定
「．．．關於委託人黃武雄是否為遠東公司之客戶，再訴願人既未提出任何證據供核
，因無從審酌，惟台北市國稅局代書執行業務收入資料傳票收件編號八十年六月六日
南港字第四一九一號之委託人陳淑華既與再訴願人八十年度綜合所得稅結算申報書所
載配偶同名，此人是否為再訴願人之配偶﹖不難由地政機關登記資料進一步查明，僅
以再訴願人於復查時未主張及由有關資料無從判斷為由而不予查核，尚欠允當，爰將
本部分原決定及原處分均撤銷，由原處分機關查明後另為適法之處分。」，有關收件
編號南港字第四一九一號部分經行政院再訴願決定撤銷重核後，本局已依撤銷重核意
旨查明，並重行作成復查決定，將該筆所得一、○五○元扣除在案，重行核定執行業
務所得為二○○、九七○元。3.訴訟意旨略謂：原告訴稱委託人黃武雄，其資料來源
係台北市松山地政事務所，收件案號八十年七月十六日信義字一四二○六號，其應為
遠東電器工業股份有限公司客戶之一，原處分機關重複課稅；委託人陳淑華，其資料
來源為松山地政事務所，收件案號八十年六月六日南港字四一九一號，委託人陳君為
原告之配偶。次查原核定原告及配偶執行業務所得共計九一、四一○元，惟查原告及
配偶已申報來自遠東電器工業股份有限公司之所得四五、○○○元，應自原核定所得
九一、四一○元中再予減列，方為適法。末查原核定原告及配偶執行業務所得共計九
一、四一○元，然原告及配偶已申報來自遠東電器工業股份有限公司之所得四五、○
○○元，原告之配偶已申報取自台壹興業股份有限公司之所得一、五○○元、百略企
業股份有限公司之所得五、○○○元，故取自前兩家公司之所得應予減除。4.原告主
張收件案號信義字一四二○六號案件委託人黃武雄案，應為遠東電器工業股份有限公
司客戶之一，原核定重複核課，復查時本局曾二次函請原告就其主張提示證明資料供
核，然原告均未提示任何資料供核，本局自無從審酌，是該部分復查決定未予變更，
洵無違誤。又原告稱其與配偶執行業務所得被核定為九一、四一○元，然其已申報取
自遠東電器工業股份有限公司之所得計四五、○○○元；台壹興業股份有限公司之所
得計一、五○○元，應予扣減乙節，經查台壹興業股份有限公司本年度填報給付原告
之扣繳憑單金額列計一、五○○元，原查未據以單獨核定該筆所得，而將其併入所得
檔案編號二Ａ○八Ｐ0000000之執行業務收入未設帳電腦核定清單中核定執行
業務所得一二四、九五○元（復查決定變更核定為九五、○二五元）又原查根據遠東
電器工業股份有限公司填報之扣繳憑單核定執行業務所得三四、五○○元（復查決定
變更核定為三一、五○○元），經查本案執行業務收入未設帳電腦核定清單委託人資
料中，並無遠東電器工業股份有限公司，足見系爭案件並未重複核課（上開原告所訴
稱部分業經財政部台財訴第000000000號訴願決定及行政院台八十七訴字第
一四三九七號再訴願決定駁回在案）。至原告稱收件案號南港字第四一九一號案件，
委託人陳淑華為其配偶乙節，該部分經行政院再訴願決定撤銷後，本局已依撤銷重核
意旨查明，並重行作成復查決定，將該筆所得一、○五○元扣除在案。原告所訴顯無
理由，核無足採。基上論結：原處分及所為復查、訴願、再訴願決定並無違誤，請駁
回原告之訴等語。
　　理  由
一、薪資所得部分：(一)、按「納稅義務人對於核定稅捐之處分如有不服，應核定稅額
通知書所載，有應納稅額或應補徵稅額者，應於繳款書送達後，於繳納期限屆滿翌日
起算三十日內，依規定格式，明理由，連同證明文件，申請復查」「納稅義務人對
稅捐稽徵機關之復查決定，如有不服，得依法提起訴願及行政訴訟」為稅捐稽徵法第
三十五條第一項第一款及第三十八條第一項所明定。又「當事人於終局判決後，不得
就同一法律關係更行起訴，此為一事不再理之原則。違背此原則者，即為法所不許。
」本院著有四十四年判字第四十四號判例可資參照。(二)、被告依據民豐鋼業工廠股份
有限公司填報之各類所得扣繳暨免扣繳憑單核定原告之配偶陳淑華薪資所得三六、○
○○元，原告並未就該部分申請復查。(三)、按首揭法令規定申請復查為提起訴願以前
必先踐行之程序，若未經復查而逕行提起訴願、再訴願、行政訴訟，自非法之所許，
又對於已經確定之事件復提起同一之訴願者，為程序不合，不應受理，本院著有六十
二年判字第九十六號判例及四十四年判字第四十四號判例可資參照。經查原告就薪資
所得部分並未申請復查，審諸卷附原告八十二年九月十五日八十年度綜稅禮復字第一
號復查申請函，其情至明（原卷第○六九頁），原告逕行提起訴願於法不合，且該部
分業經本院八十五年度裁字第二二三號裁定駁回確定在案，嗣原告復以民豐鋼業工廠
股份有限公司已於數年前歇業，其配偶陳淑華自不可能有取自該公司之薪資所得，向
財政部提起訴願，惟該部分既經本院裁定駁回已告確定，原告就已確定之事項再事爭
執，為程序不合，應不受理，訴願決定及再訴願決定遞予維持此部分之原處分尚無違
誤，應予維持。
二、執行業務所得：(一)、按「執行業務者應依所得稅法第十四條第一項第二類第二款
規定，至少設置日記帳一種，詳細記載其業務收支項目，並應按會計事項發生之次序
逐日登帳，至遲不得超過十日，帳簿使用前應送主管稽徵機關登記驗印。」「執行業
務者於規定期限內辦理結算申報並能提供證明所得額之帳簿、文據調查者，其執行業
務所得，應依帳載核算認定。其未依規定提供調查者，應依所得稅法第八十三條及同
法施行細則第十三條規定訂定之收費及費用標準核定其所得額。」為行為時執行業務
所得查核辦法第六條第一項前段及第八條前段所明定。又「土地登記代理人未依法辦
理結算申報，或未依法設帳記載並保存憑證，或未能提供證明所得額之帳簿文據者，
其八十年度執行業務收入按承辦案件之性質，每件計算收入如左：(一)．．．(二)繼承、
贈與所有權移轉登記：直轄市及省轄市五、○○○元，縣四、○○○元。(三)買賣、交
換、拍賣、判決、共有物分割等所有權移轉登記：直轄市及省轄市五、○○○元、縣
四、○○○元。(四)他項權利登記（地上權、抵押權、典權、地役權、永佃權、耕作權
之設定移轉登記）：直轄市及省轄市二、二○○元、縣一、八○○元。(五)．．．。(六)
塗銷、消滅、標示變更，姓名住所及管理人變更、權利內容變更、限制、更正、權利
書狀補（換）發登記及其他登記：直轄市及省轄市一、二○○元、縣一、○○○元。
土地登記代理人執行業務收費計算應以『件』為單位，所稱『件』，原則上以地政事
務所收文一案為準，再依下列規定計算：(一)依登記標的物分別計件，惟包括房屋及基
地之登記，實務上，有合為一案送件者，有分開各一案送件者，為免『件』數計算分
歧，房屋連同基地之登記，一律按一．二五件計算。．．．(4)同一收文案有多筆土地
或多棟房屋者，以土地一筆為一件，房屋一棟為一件計算；另每增加土地一筆或房屋
一棟，則加計百分之二十五，以加計百分之二百為限。但一棟房屋有多筆基地者，配
合第(一)點按一．五件計算．．．」為財政部八十一年一月三十一日台財稅第八一一六
五八○八一號函核定之八十年度稽徵機關核算執行業務者收入標準五及其附註五所規
定。(二)、被告之原核定原告及其配偶八十年度執行業務所得二五七、四五○元，原告
不服就該項申經復查結果獲准減列五五、四三○元，執行業務所得變更核定為二○二
、○二○元，原告仍不服主張被告搜集資料，收件編號八十年七月十六日信義字第一
四二○六號之委託人黃武雄為遠東電器工業股份有限公司（以下簡稱遠東公司）客戶
之一，原核定重複課稅，另收件編號八十年六月六日南港字第四一九一號之委託人陳
淑華為其配偶，又其及配偶已自行申報取自遠東公司所得四五、○○○元及台壹公司
一、五○○元，於核定時未扣減等情。然有關收件編號南港字第四一九一號部分經行
政院再訴願決定撤銷重核後，被告已依撤銷重核意旨查明，並重行作成復查決定，將
該筆所得一、○五○元扣除在案，重行核定執行業務所得為二○○、九七○元。(三)、
原告起訴稱委託人黃武雄，其資料來源係台北市松山地政事務所，收件案號八十年七
月十六日信義字一四二○六號，其應為遠東電器工業股份有限公司客戶之一，原處分
機關重複課稅；委託人陳淑華，其資料來源為松山地政事務所，收件案號八十年六月
六日南港字四一九一號，委託人陳君為原告之配偶。次查原核定原告及配偶執行業務
所得共計九一、四一○元，惟查原告及配偶已申報來自遠東電器工業股份有限公司之
所得四五、○○○元，應自原核定所得九一、四一○元中再予減列，方為適法。末查
原核定原告及配偶執行業務所得共計九一、四一○元，然原告及配偶已申報來自遠東
電器工業股份有限公司之所得四五、○○○元，原告之配偶已申報取自台壹興業股份
有限公司之所得一、五○○元、百略企業股份有限公司之所得五、○○○元，故取自
前兩家公司之所得應予減除等語。(四)、原告上開主張收件案號信義字一四二○六號案
件委託人黃武雄案，應為遠東電器工業股份有限公司客戶之一，被告已重複課稅部分
，因被告復查時曾於八十三年六月十一日及八十三年六月二十五日分別以中區國稅法
字第八三○三九八四○號及第八三○四六二七六號函請原告就其主張提示相關證明資
料供核，然原告均未依限提示證明資料以實其說，以致該部分復查決定未予變更。原
告又稱其配偶執行業務所得被核定為九一、四一○元，然其已申報取自遠東電器工業
股份有限公司之所得計四五、○○○元；台壹興業股份有限公司之所得計一、五○○
元，應予扣減乙節。經查台壹興業股份有限公司本年度填報給付原告之扣繳憑單金額
列計一、五○○元，原查未據以單獨核定該筆所得，而將其併入所得檔案編號二Ａ○
八Ｐ0000000之執行業務收入未設帳電腦核定清單中核定執行業務所得一二四
、九五○元（復查決定變更核定為九五、○二五元）又原查根據遠東電器工業股份有
限公司填報之扣繳憑單核定執行業務所得三四、五○○元（復查決定變更核定為三一
、五○○元），經查本案執行業務收入未設帳電腦核定清單委託人資料中，並無遠東
電器工業股份有限公司，足見系爭所得並未重複核課，訴請扣除一節，顯無理由。至
取自百略企業股份有限公司之所得五千元，原核定將之併入所得檔案編號二Ｋ四五Ｐ
0000000號核課執行業務所得四六、七六○元，並單獨列於所得檔案編號二Ｋ
四五Ｐ0000000號三、五○○元，致重複核課，業經被告核減三、五○○元，
變更執行業務所得為四三、二六○元在案，並未重複課稅。另取自台壹公司所得一、
五○○元，原核定係依其申報核定該筆所得，亦無重複核課。原告所稱收件案號南港
字第四一九一號案件，委託人陳淑華為其配偶乙節，該部分經行政院再訴願決定撤銷
後，被告已依撤銷重核意旨查明，並重行作成復查決定，將該筆所得一、○五○元扣
除在案。有關原告及其配偶取自遠東公司之執行業務所得四五、○○○元，固有該公
司填報之扣繳憑單可稽，原告空口訴稱應扣除該筆所得，尚不足採信。綜上所述，被
告所重為之復查決定於法尚無不合，訴願決定及再訴願決定遞予維持尚無違誤，原告
起訴意旨經查無理由，應予駁回。
據上論結，本件原告之訴為無理由，爰依行政訴訟法第二十六條後段判決如主文。
中    華    民    國     八十八      年      十      月     二十八      日
                    行 政 法 院 第 二 庭
                                審 判 長 評  事      陳  石  獅
                                         評  事      彭  鳳  至
                                         評  事      黃  合  文
                                         評  事      林  茂  權
                                         評  事      王  立  杰
右  正  本  證  明  與  原  本  無  異
                                         法院書記官  蘇  金  全
中    華    民    國     八十八      年      十      月     二十九      日
